【裁判字號】    92,簡上,238
【裁判日期】    921112
【裁判案由】    傷害
【裁判全文】
臺灣桃園地方法院刑事判決                        九十二年度簡上字第二三八號
    公 訴 人  臺灣桃園地方法院檢察署檢察官
    被    告
    即上訴人  丙○○
    選任辯護人  鍾淼雄律師
右列上訴人因傷害案件，不服本院中壢簡易庭九十一年度壢簡字第七六四號，中華民
國九十二年四月十六日第一審刑事簡易判決（檢察官聲請簡易處刑案號：九十一年度
偵字第八八九號），提起上訴，經本院改依通常程序審理，並為通常程序之第一審判
決，茲判決如左：
    主  文
原判決撤銷。
丙○○無罪。
    理  由
一、聲請簡易判決處刑意旨略以：被告丙○○、乙○○於民國九十年十一月十九日二
    十二時許，與告訴人甲○○相約在桃園縣桃園市○○路二二八號陳宗義競選處附
    近，協商告訴人甲○○取走被告財物事宜，然雙方至約定地後，因丙○○與甲○○發生爭執互相出手毆打對方，乙○○示意丙○○趕緊返回車內，詎丙○○返回
    車內前副駕駛座之際，甲○○見狀旋擠入車內，繼續與丙○○相互扭打，致甲○○受有四肢多處挫傷、擦傷及腹部鈍挫傷疑似腹內出血、頭部外傷等傷害。因認
    被告丙○○涉有刑法第二百七十七條第一項之傷害罪嫌。
二、按犯罪事實，應依證據認定之，無證據不得推定其犯罪事實；不能證明被告犯罪
    者，應諭知無罪之判決，刑事訴訟法第一百五十四條第一項、第三百零一條第一
    項分別定有明文；而事實之認定，應憑證據，如未能發現相當證據，或證據不足
    以證明，自不能以推測或擬制之方法，為裁判基礎；倘積極證據不足為不利於被
    告事實之認定，即應為有利於被告之認定，更不必有何有利之證據（最高法院四
    十年臺上字第八六號、三十年上字第八一六號判例意旨參照）。
三、公訴意旨認被告丙○○涉有右揭罪嫌，無非係以告訴人甲○○之指述、其受傷之
    診斷證明書乙紙、及被告有以手拉開告訴人甲○○之手，衡諸常情應係被告與告
    訴人相互拉扯扭打成一團，致雙方受有前開傷害等為據。惟訊之被告堅決否認有
    傷害之犯行，辯稱：伊並沒有出手毆打告訴人甲○○或和甲○○互相扭打，是甲○○打伊，甲○○先踢伊右腿，乙○○要伊回車內，伊趕快坐進車內先鎖門，後
    來告訴人利用乙○○用中控鎖開鎖時，順勢把車門打開，先拉伊頭髮，後又將伊
    頭往下壓並將其自己身體擠進車內，伊僅是處於挨打的地位，告訴人歷次所陳述
    之傷勢都和驗傷單不符等語。經查：
（一）依告訴人所提出之診斷證明書雖記載其受有：「四肢多處挫傷及擦傷（依診斷
      證明書上之圖示，告訴人受有瘀擦傷之詳細部位在：頸部瘀瘢一ｘ一公分、右
      腿膝蓋處瘀腫二ｘ二公分、右手上臂後側瘀腫二處各二ｘ二公分、右大腿後側
      瘀腫二ｘ三公分、左腿踝瘀腫二ｘ三公分、雙手腕處有多處擦傷）、腹部鈍挫
      傷疑似腹內出血、頭部外傷」等傷害，惟經本院傳訊證人（即為告訴人診斷而
      出具診斷證明書之醫師）丁○○證稱：告訴人身上之瘀傷係其肉眼所看到，但
      診斷證明書上記載病患「疑似腹內出血」，是因不確定病患是否有腹內出血，
      伊用手壓病患肚子，她會疼痛，故伊將最嚴重可能的情況寫下，伊並無看到病
      患腹內或陰部有出血之情況；另當時亦無法看出病患頭部有無外傷，而是依照
      病患口述她有嘔吐、瘀腫，但伊肉眼無法看出有任何瘀腫情況，不然伊會寫瘀
      腫面積及範圍；伊亦無法判斷病患是否確實在嘔吐的情況，只覺得病患看起來
      病懨懨，但何原因造成，伊不清楚等語（見本院九十二年十月二十九日審判筆
      錄），是依上述證人之證詞，雖堪認告訴人於就醫時身體四肢多處確實有如上
      述瘀腫或擦傷之傷害，惟其餘診斷證明書所載之頭部外傷、腹部鈍挫傷疑似腹
      內出血，則均只是依告訴人口述稱肚痛、頭部瘀腫而為記載，證人並無實際觀
      察出告訴人有腹部鈍挫傷腹內出血、頭部外傷之情形，自無從認定告訴人受有
      該二傷害，合先敘明。
（二）關於告訴人如何受傷之情節，告訴人迭次於偵訊、本院訊問時所指述之情節，
      均不相同。
    １、其於九十一年一月二十五日偵訊中證稱：「乙○○與丙○○一起來找我，我
        與丙○○互毆，她一開車門，即用腳踹我車門、我肚子，抓我，乙○○叫她
        快上車，我抓她頭髮，乙○○開車門，我入內抓丙○○頭髮，後巡邏員警至
        現場，我聽到警叫我放手，我才放手」云云（見偵卷第二十三頁背面至第二
        十四頁）。
    ２、嗣其於九十一年五月二十四日偵訊時證稱：「下車後，丙○○先罵我，罵我
        『東西還我』，之後還踹我左前車門，丙○○用二隻手推我再抓我的頭，還
        把我壓在擋風鏡側角那邊，我反擊先將丙○○推開，我牽乙○○的手說丙○○打我，你怎麼都不阻止，而丙○○這時又用右腳踹我腹部，乙○○均未阻
        止丙○○打我，他站在旁邊看。乙○○就叫丙○○先上車，回家談，不要在
        外面。丙○○上車後，我叫丙○○下車，丙○○不下車，乙○○搖控鎖一開
        ，我就把右前側門打開，我拉丙○○的手，叫她下來，丙○○不下車，我們
        在車上扭打」云云（見偵卷第七十四頁背面至第七十五頁）。
    ３、繼其於本院九十二年八月五日訊問時證稱：「我車先到，乙○○跟丙○○車
        後到，他們到後丙○○很生氣，她車門打開時，很大聲罵我，並且用腳踹我
        車左前方駕駛座旁的車門，車門有凹損，之後我下車，問他為何踹我車門，
        之後我跟丙○○發生爭執，彼此間有拉扯，所謂拉扯是指她兩隻手抓我後面
        頭髮，我也拉她頭髮，後來我倒在車子引擎蓋上，後來我不小心跌倒，乙○○過來把丙○○支開，叫她上車，我趁乙○○用遙控器打開中控鎖時，打開
        副駕駛座車門，我進去又跟她發生拉扯，也是互抓頭髮，她也是抓我後面的
        頭髮，大約一至二分鐘，有人說他是警察，叫我們放手，我們就放手」云云
        。
    ４、又其於本院九十二年十月二十九日審理時證稱：「范（姜弘）跟被告一同開
        一台車來，我還坐在車上，被告很氣憤，就先下車，用腳踹我駕駛座車門，
        叫我下車，然後我就下車，之後被告就用腳踹我下腹部，當時我一時站不穩
        ，我就跌倒，等我起身後，被告就拉我頭髮，我也拉她頭髮，在拉扯中，范
        在中間阻擋，我又跌倒一次，之後我起來，我把乙○○推開，我就往後倒，
        撞到車駕駛座側邊門簷，當時很混亂，乙○○就叫被告趕快上車，後來被告
        就上車，乙○○就用遙控器將車打開，我就趕快去開被告坐的車門，打開車
        門後，我就拉被告頭髮，被告也拉我頭髮。」云云。
    ５、依上述，告訴人歷次所述被告用腳踢其肚子、抓其頭髮之順序、情節均有歧
        異矛盾之處。按以被害人之陳述為認定犯罪之依據時，必其陳述並無瑕疵，
        且就其他方面調查，又與事實相符，始足採為科刑之基礎（最高法院六十一
        年度台上字第三０九九號判例參照）。所謂無瑕疵，係指被害人為不利被告
        之陳述，社會上一般生活經驗或卷存其他客觀事實並無矛盾而言，至所謂就
        其他方面調查認與事實相符，非僅以所援用之旁證足以證明結果為已足，尤
        須綜合一切積極佐證，除認定被告確為加害人之可能外，在推理上無從另為
        其他合理原因之假設，有不合於此，即不能以被害人之陳述做為論斷之證據
        。本件告訴人之指述既有前述矛盾之處，則其前述有瑕疵之指述自不得作為
        認定被告有罪之積極證據。
（三）被告所辯伊並未出手毆打告訴人或與告訴人互相扭打乙節，核與在場目擊證人
      乙○○證稱：當時甲○○坐車上並沒有立刻下來，伊跟被告丙○○站在甲○○
      駕駛座門旁，甲○○一腳踢丙○○的腿，之後出來，又打了丙○○右肩兩下，
      伊擋在中間，把甲○○架住，並叫丙○○趕快進車內，後伊要上車，遙控器一
      打開，甲○○就把車門拉開，衝進去扭住丙○○的頭，抓住丙○○的頭髮，把
      丙○○的頭壓到丙○○的大腿上，甲○○剛開始用一腳抵住陳的膝蓋或肚子附
      近並且踢動，另一腳跨在車門外，後來她腳進去抵住丙○○肚子或膝蓋附近並
      且踢動，（面對丙○○），身體在丙○○與置物箱之間，伊去拉甲○○的手，
      叫她放開她不放開；在車外被告沒有和甲○○拉扯，在車內丙○○頭髮被拉住
      ，其手試圖放在甲○○的手上要拉開甲○○的手，但拉不動，伊亦去拉甲○○
      的手，一直叫她放開，但她不放開，除此外，被告沒有作其他動作等語（見本
      院九十二年八月五日訊問筆錄）大致相符。乙○○在告訴人與被告拉扯中並未
      插手，僅叫被告上車，可見其立場較為中立，況其在本院作證時已和被告分手
      ，應無故予迴護被告之虞，所述較為可採。反觀告訴人之指述，卻有上述矛盾
      瑕疵之處，自難認被告有毆打告訴人甲○○之情事。公訴意旨謂「衡諸常情」
      ，應係被告與告訴人「相互拉扯扭打成一團」，致雙方受有前開傷害云云，顯
      屬臆測，尚難遽採為不利於被告之基礎。
（四）至告訴人依其診斷證明書所載，雖受有：「四肢多處挫傷及擦傷」之傷害，而
      依診斷證明書上之圖示，告訴人受有瘀擦傷之部位係在：頸部瘀瘢一ｘ一公分
      、右腿膝蓋處瘀腫二ｘ二公分、右手上臂後側瘀腫二處各二ｘ二公分、右大腿
      後側瘀腫二ｘ三公分、左腿踝瘀腫二ｘ三公分、雙手腕處有多處擦傷等處，惟
      上開傷勢主要分佈在告訴人的身體右側（右手上臂後側、右大腿後側、右腿膝
      蓋）、雙手腕處，衡諸前開證人乙○○及被告均一致供稱：告訴人斯時打開被
      告所坐位置之車門後，即擠進車內按壓被告頭部，並抓扯被告頭髮之情（此亦
      為告訴人所不否認），衡諸常情，告訴人於為擠進車內並抓扯被告頭髮之激烈
      肢體動作時，並不能排除其身體右側、膝蓋、腳踝等處在其擠進矮窄的車門內
      時，因用力碰撞致產生上述多處傷害之可能（註：證人乙○○和被告均供稱告
      訴人擠進車內後係與被告面對面，故告訴人應係身體右側先進入車內），況縱
      依告訴人上述多次具瑕疵之指述，亦均係稱被告踢其腹部、抓扯其頭髮，而均
      未指稱被告有針對其四肢加以毆打之情事，從而自難以告訴人受有前述傷害即
      認係遭被告毆打所致。又告訴人之雙手腕雖受有多處擦傷之傷害，惟依證人乙○○所述，被告斯時在車內因頭髮遭告訴人以雙手抓扯，其手試圖放在甲○○
      的手上要拉開甲○○的手，但拉不動，伊亦去拉甲○○的手，一直叫她放開，
      但她不放開之情，衡情，被告與乙○○欲將告訴人之雙手拉開而施力時，均會
      造成告訴人雙手腕之上述傷害，惟被告在其頭髮遭告訴人強力抓扯時，欲以手
      拉開告訴人雙手之行為係屬對其不法侵害之正當防衛行為，且其防衛行為並未
      過當，縱告訴人因此手腕受有擦傷，亦應阻卻被告該行為之違法性。
（五）綜上，告訴人之指訴前後不符而有瑕疵，被告所辯未毆打告訴人或與其互相扭
      打乙節，亦核與證人乙○○證述之情相符。而告訴人提出之驗傷單，依上述證
      人丁○○之證詞，應認告訴人並未受有腹部鈍挫傷腹內出血、頭部外傷之情形
      ；又告訴人所受四肢多處之挫傷，應係告訴人欲強行擠入自小客車所造成；另
      告訴人雙手腕所受擦傷，或可能係被告欲以手拉開告訴人抓扯其頭髮之正當防
      衛行為、或可能係乙○○為阻止告訴人繼續拉扯被告頭髮所造成，如係前者，
      自應阻卻被告為該正當防衛行為之違法性。此外，復查無其他積極證據，足認
      被告有何公訴意旨所指之傷害犯行，依上說明，自應為無罪之諭知。
四、原審未究明上情斟酌及此，逕予論罪科刑，尚有未洽。上訴意旨執此指摘原審判
    決不當，為有理由，應由本院將原判決撤銷，並改判如主文。
五、本件有刑事訴訟法第四百五十一條之一第四項但書第三款情形，爰依同法第四百
    五十二條規定，適用通常程序審理判決，附此敘明。
據上論斷，應依刑事訴訟法第四百五十二條、第四百五十五條之一第三項、第三百六
十九條第一項前段、第三百零一條第一項，判決如主文。
本案經檢察官林秀敏到庭執行職務。
中        華        民      國      九十二    年    十一    月    十二  日
                  臺灣桃園地方法院刑事第八庭
                                      審判長法  官    林恆吉
                                            法  官    陳彥宏
                                            法  官    林曉芳
右正本證明與原本無異。
如不服本判決，應於判決送達後十日內向本院提出上訴狀( 應附繕本 )，上訴於
臺灣高等法院。
                                            書記官    賴朱梅
中        華        民      國      九十二    年    十一    月    十七  日


司法院資訊處製作；財團法人民間司法改革基金會備份。
